臺灣彰化地方法院刑事判決　　　　　　　　　　　　　九十三年度交訴字第三四號
　　公　訴　人　臺灣彰化地方法院檢察署檢察官
　　被　　　告　丙○○
右列被告因公共危險等案件，經檢察官提起公訴（九十三年度偵緝字第二七號、九十
三年度偵字第一七六七號），本院判決如左：
    主      文
丙○○因過失傷害人，處有期徒刑月；又駕駛動力交通工具肇事，致人受傷而逃逸
，處有期徒刑壹年。應執行有期徒刑壹年貳月。
被訴誣告部分無罪。
    事      實
一、丙○○前因麻醉藥品管理條例、肅清煙毒條例、藥事法，及犯贓物罪等案件，分
    別經法院判處有期徒刑確定，嗣定其應執行有期徒刑十三年二月，於民國八十五
    年二月十五日入監執行，至九十年十二月七日縮短刑期假釋出監。惟其於假釋期
    間猶不知悔改，在民國九十二年七月二十日二十二時三十六分許，駕駛車號八Ｖ
    ─九九六二號自用小客車，沿彰化縣北斗鎮○○路內側快車道，由南向北方向行
    駛，行經復興路與地政路交岔路口時，欲左轉地政路，本應注意在交岔路口左轉
    彎車應讓直行車先行，不得占用來車道搶先左轉，而依當時天候晴、光線為夜間
    有照明光線、路面乾燥無缺陷、視距良好之客觀條件，並無不能注意之情事，惟
    丙○○竟疏未注意而貿然轉彎，適對向車道有乙○○騎駛車號Ｇ三五─二０九號
    重型機車直行而來，即被搶先左轉之自用小客車輛撞擊倒地，致乙○○受有右側
    脛骨、腓骨開放性粉碎性骨折及輕微腦震盪等傷害。然丙○○於肇事後並未在現
    場採取必要之救護或報警整理，反而加速逃離現場。嗣警方在彰化縣北斗鎮○○
    街前查獲前述肇事汽車，復依車籍資料通知丙○○到案說明，惟丙○○竟利用肇
    事車輛未遭查扣之機會，將之送往「久泰汽車修配廠」修理，亦未出面說明。嗣
    其於九十三年一月七日因另涉犯毒品案件為警通緝到案。
二、案經乙○○訴由彰化縣警察局北斗分局報請台灣彰化地方法院檢察署檢察官偵查
    起訴。
    理      由
壹、有罪部分：
一、訊據被告丙○○對於右述犯罪事實均坦承不諱，其過失傷害之部分，業據被害人
    即告訴人乙○○於警、偵訊時指述甚詳，核與目擊證人鐘國平於偵訊時證稱：「
    那台白色車（指被告所駕車輛）太早轉彎了」等語相符，並有道路交通事故現場
    圖、現場照片（含車損照片）八張在卷可稽。按「汽車行駛至交岔路口，左轉彎
    時，應距交岔路口三○公尺前顯示方向燈或手勢，行至交岔路口中心處左轉，並
    不得占用來車道搶先左轉」，道路交通安全規則第一百零二條第一項第四款定有
    明文。查當時天候晴、夜間有照明光線、路面乾燥無缺陷、視距良好（參見卷附
    道路交通調查報告表之記載），客觀上並無不能注意之情事，則依規定被告由復
    興路欲左轉至地政路時，理應在交岔路口等候並禮讓直行車先行，惟被告卻過早
    轉彎，除據證人鐘國平證述如前外，被告於警詢時亦自承其當時因毒癮發作而精
    神不濟，主觀上顯已違反注意義務，是其過失責任堪以認定。又告訴人受有如事
    實欄所載之傷害，此有童綜合醫院驗傷診斷證明書可資參佐，應認被告之過失犯
    行與被害人之傷害結果間確有相當因果關係。另查被告肇事逃逸部分，亦經目擊
    證人鐘國平指述明確，又肇事車輛確為被告所有，此有車籍資料查詢表可供參佐
    ，至被告將車輛送修之情形，則經「久泰汽車修配廠」負責人鄭文明證述在卷，
    且有車輛維修三聯單附卷足憑，均足證被告之自白與事實相符。綜上，本件事證
    明確，被告過失傷害及肇事逃逸犯行堪以認定。
二、核被告所為，係犯刑法第二百八十四條第一項前段之過失傷害罪，及同法第一百
    八十五條之四之肇事逃逸罪。被告所犯上述二罪之間，犯意各別，行為互殊，應
    分論併罰。爰審酌被告於假釋期間，因毒癮發作影響駕駛行為，於肇事後逕自逃
    逸，事後非但未依警方通知到案說明，反將車輛送修湮滅證據，其因另案通緝到
    案後，復向警察及檢察官推稱車輛早已遺失而否認肇事責任（參見被告警詢、偵
    訊筆錄），均足認被告欠缺悔改之意，犯後態度不佳，並參酌告訴人所受傷害之
    程度，被告之品行、素行、智識程度等一切情狀，量處如主文所示之刑，及定其
    應執行之刑，以示懲戒。
貳、無罪部分：
一、公訴意旨另以：被告因涉嫌毒品案件為警緝獲到案後，為脫免駕車肇事及逃逸之
    刑事責任，竟於有權追訴犯罪職務之檢察官訊問時，謊稱八Ｖ─九九六二號自用
    小客車早已在九十二年七月十六日於南投縣水里鎮失竊，而經檢察官轉請彰化縣
    北斗分局警員受理被告之失竊報案，並通報協尋車輛，嗣警方於「久泰汽車修配
    廠」尋獲，始查知上情，因認被告此部分係涉犯刑法第一百七十一條第一項「未
    指定犯人誣告」罪嫌等語。
二、按被告未經審判有罪確定前，推定其為無罪；又犯罪事實應依證據認定之，無證
    據不得認定犯罪事實；且不能證明被告犯罪或其行為不罰者，應諭知無罪之判決
    ，刑事訴訟法第一百五十四條、第三百零一條第一項分別定有明文。另按誣告罪
    ，以使人受刑事或懲戒處分之意思，進而向該管公務員誣告為要件，若因公務員
    之推問，而為不利他人之陳述，縱其陳述涉於虛偽，亦與誣告罪之要件不符，此
    業據最高法院以五十三年度台上字第五七四號判例闡釋在案，並與台灣高等法院
    暨所屬法院六十七年度法律座談會研討意見結論相符。查被告因毒品案件緝捕到
    案後，即由警察及檢察官借提偵訊是否開車肇事，當時被告推稱車輛早已失竊等
    情，固有相關之警詢、偵訊筆錄附卷可憑，惟其於審理時供稱因慮及在假釋期間
    犯罪，心裡恐慌，才會謊稱車輛失竊以避責任等語，衡情應可採信。被告在該管
    公務員訊問時推諉責任，而為不利他人之陳述，依前述判例及研討意見，與誣告
    罪之構成要件不符，其行為不罰，爰依法諭知此部分無罪。
據上論斷，應依刑事訴訟法第二百九十九條第一項前段、第三百零一條第一項，刑法
第二百八十四條第一項前段、第一百八十五條之四、第五十一條第五款，罰金罰鍰提
高標準條例第一條前段，判決如主文。
本案經檢察官甲○○到庭執行職務。
中      華      民      國      九十三      年      五    月    二十    日
                                臺灣彰化地方法院刑事第三庭
                                    審判長法官  余  仕  明
                                    法      官  游  秀  雯
                                    法      官  黃  玉  齡
右正本證明與原本無異。
如不服本判決，應於判決送達後十日內，向本院提出上訴狀（須附繕本），上訴於台
灣高等法院台中分院。
告訴人或被害人對於判決如有不服具備理由請求檢察官上訴者，其上訴期間之計算係
以檢察官收受判決正本之日為準。
附錄本案論罪科刑法條全文：
                                    法院書記官  許  騰  云
中      華      民      國      九十三      年      五    月    二十四  日
中華民國刑法第二百八十四條第一項
因過失傷害人者，處六月以下有期徒刑、拘役或五百元以下罰金，致重傷者，處一年
以下有期徒刑、拘役或五百元以下罰金。
中華民國刑法第一百八十五條之四
駕駛動力交通工具肇事，致人死傷而逃逸者，處六月以上五年以下有期徒刑。
